【裁判字號】    99,訴,342
【裁判日期】    991012
【裁判案由】    撤銷不動產所為之信託契約等
【裁判全文】
臺灣基隆地方法院民事判決               99年度訴字第342號
原      告  彰化商業銀行股份有限公司
法定代理人  丁○○
訴訟代理人  丙○○
複  代理人  甲○○
被      告  己○○
            乙○○
上  一  人  戊○○
訴訟代理人
上列當事人間請求撤銷不動產所為之信託契約等事件，本院於民
國99年9月28日言詞辯論終結，判決如下：
    主  文
被告就坐落基隆市○○區○○段港口小段三八四地號土地，所有
權應有部分壹拾萬分之壹壹壹捌，及其上八六一建號建物即門牌
號碼基隆市○○區○○街一○七巷一一九號房屋所有權全部，於
民國九十九年二月十二日所為之信託行為及於民國九十九年三月
四日所為所有權移轉行為應予撤銷。
被告乙○○應將如第一項所示不動產經基隆市安樂地政事務所於
民國九十九年三月四日以信託為登記原因之所有權移轉登記塗銷
。
訴訟費用由被告負擔。
    事實及理由
一、原告主張：訴外人尚朋堂股份有限公司（下稱尚朋堂公司）
    於民國98年 4月23日邀同被告己○○為連帶保證人，向原告
    借款新臺幣（下同） 4,706萬元，尚朋堂公司自同年12月30
    日起即未依約繳付利息，經原告於99年2月4日催告後並未清
    償，尚積欠原告 4,706萬元及約定之利息、違約金，之後原
    告聲請臺灣臺北地方法院於99年 4月26日核發99年度司促字
    第9863號支付命令確定，惟被告己○○為規避原告之求償，
    竟於99年 2月12日就其所有坐落基隆市○○區○○段港口小
    段384地號土地，所有權應有部分100,000分之1118，及其上
    861建號建物即門牌號碼基隆市○○區○○街 107巷119號房
    屋所有權全部（下稱系爭不動產）與被告乙○○簽訂信託契
    約，並於同年3月4日將系爭不動產所有權移轉登記予被告乙
    ○○，該信託行為自有害於原告，為此依信託法第6條第1項
    規定，訴請撤銷被告間就系爭不動產所為之信託行為及所有
    權移轉行為，並請求被告乙○○塗銷系爭不動產所有權移轉
    登記。
二、被告均聲明駁回原告之訴，並抗辯略以：
  (一)被告己○○部分：其於99年 2月退休離職前確係擔任尚朋堂
    公司總經理，並擔保尚朋堂公司向原告間借款120,00萬元之
    債務，經其積極處理後，尚積欠原告 4,706萬元及利息、違
    約金，因目前長期在大陸工作，為方便處理系爭不動產出售
    事宜，才將系爭不動產信託予被告乙○○，並無脫產之意圖
    。
  (二)被告乙○○部分：其係經評估後才同意為被告己○○處理系
    爭不動產信託事務，系爭不動產信託既已完成登記，自應完
    成約定之信託內容，並應保障被告乙○○因銷售系爭不動產
    應得之利益。
三、經查，原告主張被告己○○為訴外人尚朋堂公司與原告間借
    貸關係之連帶保證人，尚朋堂公司自98年12月30日起即未依
    約繳付利息，尚積欠原告 4,706萬元及約定之利息、違約金
    ，經原告聲請臺灣臺北地方法院於99年 4月26日核發99年度
    司促字第9863號支付命令確定，而被告己○○於99年 2月12
    日就系爭不動產與被告乙○○簽訂信託契約，並於同年3月4
    日將系爭不動產所有權移轉登記予被告乙○○之事實，業據
    原告提出保證書、授信約定書、本票、臺灣臺北地方法院99
    年度司促字第9863號支付命令及確定證明書、信託契約書、
    系爭不動產登記謄本等件影本為證，且為被告所不爭執，應
    堪信為真實。
四、按信託行為有害於委託人之債權人權利者，債權人得聲請法
    院撤銷之，信託法第6條第1項定有明文，因此信託行為有害
    於委託人之債權人權利時，債權人即得訴請法院撤銷，不以
    委託人具詐害債權人之故意為要件。被告己○○辯稱其係因
    長期在大陸工作，為方便處理系爭不動產出售事宜，故就系
    爭不動產與被告乙○○為上開信託行為，而非有脫產意圖等
    語，縱非虛妄，亦與上開規定之構成要件無涉，被告之信託
    行為是否有害於原告權利之判斷依據，並非以被告己○○是
    否基於脫產之意圖而為上開信託行為，應以系爭不動產經信
    託以後，是否有害於原告本於債權人所得行使之權利，以為
    認定之標準。被告己○○為訴外人尚朋堂公司向原告借款之
    連帶保證人，尚彭堂公司於98年12月30日已違約未繳付利息
    ，無法償還原告借款，已如前述，被告己○○即應依約履行
    連帶保證人之責任，其原有之總財產應為原告債權之總擔保
    ，而被告己○○所有財產除系爭不動產外，雖尚有其他投資
    ，惟其投資之金額尚不及積欠原告上揭債務金額之一半，此
    有本院依職權調閱被告己○○之稅務電子閘門財產所得調件
    明細表在卷可憑，足認被告己○○所有之其他財產不足以清
    償積欠原告之債務，則被告己○○將系爭不動產信託移轉予
    被告乙○○，自係有害於原告之債權。
五、綜上所述，原告依信託法第6條第1項規定，請求撤銷被告間
    就系爭不動產所為之信託行為及所有權移轉行為，並塗銷該
    所有權移轉登記，為有理由，應予准許，爰判決如主文第 1
    項、第2項所示。
六、結論：本件原告之訴為有理由，依民事訴訟法第78條、第85
    條第1項前段，判決如主文。
中    華    民    國    99    年    10    月    12    日
                  民事庭法  官  陳湘琳
以上正本係照原本作成。
如對本判決上訴，須於判決送達後20日內向本院提出上訴狀。如
委任律師提起上訴者，應一併繳納上訴審裁判費。
中    華    民    國    99    年    10    月    12    日
                        書記官  張慧儀

司法院資訊處製作；財團法人民間司法改革基金會備份。
